【裁判字號】    98,自緝,455
【裁判日期】    990112
【裁判案由】    詐欺
【裁判全文】
臺灣臺中地方法院刑事判決             98年度自緝字第455號
自 訴 人   蔡建成
           (更名戊○○)
           丙○○
           甲○○
共      同
自訴代理人 秦鴻宣律師
被    告   乙○○
           丁○○即廖順煌）.
上列被告因詐欺案件，經自訴人提起自訴及臺灣臺中地方法院檢
察署檢察官就同一事實移送併案審理（臺灣臺中地方法院檢察署
八十七年度偵字第九二五八號），本院判決如下：
    主    文
本件乙○○、丁○○均免訴。
    理    由
一、本件自訴意旨，詳如附件之刑事自訴狀所載。
二、按時效已完成者，應諭知免訴之判決，並得不經言詞辯為之
    ，刑事訴訟法第三百零二條第二款、第三百零七條，分別定
    有明文。
三、新舊法比較之說明：
（一）查被告乙○○、丁○○行為後，刑法第二條第一項業於民
      國九十四年二月二日修正公布，並自九十五年七月一日起
      施行。修正後刑法第二條第一項規定，已將新舊法律適用
      之「從新從輕」原則，改採「從舊從輕」原則，而此規定
      僅係規範行為後法律變更所生新舊法律比較適用之準據法
      ，並非實體刑罰法律，自不生行為後法律變更之比較適用
      之問題，應逕行適用新法第二條第一項之規定，為「從舊
      從輕」之比較。
（二）按追訴時效期間之長、短，關係是否行為人受到刑事追訴
      或處罰，而追訴權時效完成者，應依刑事訴訟法第三百零
      二條第二款規定諭知免訴，而免訴判決為實體判決，因此
      關於追訴時效期間之修正，應屬實體刑罰法律變更，而有
      第二條第一項之適用（參照最高法院二十四年七月民刑庭
      總會決議〈二〉）。依此，本件被告乙○○、丁○○行為
      時刑法第八十條追訴權之時效期間規定為：「追訴權，因
      左列期間內不行使而消滅：一、死刑、無期徒刑或十年以
      上有期徒刑者，二十年。二、三年以上十年未滿有期徒刑
      者，十年。三、一年以上三年未滿有期徒刑者，五年。四
      、一年未滿有期徒刑者，三年。五、拘役或罰金者，一年
      。前項期間自犯罪成立之日起算。但犯罪行為有連續或繼
      續之狀態者，自行為終了之日起算。」。修正後之刑法第
      八十條則規定為：「追訴權，因下列期間內未起訴而消滅
      ：一、犯最重本刑為死刑、無期徒刑或十年以上有期徒刑
      之罪者，三十年。二、犯最重本刑為三年以上十年未滿有
      期徒刑之罪者，二十年。三、犯最重本刑為一年以上三年
      未滿有期徒刑之罪者，十年。四、犯最重本刑為一年未滿
      有期徒刑、拘役或罰金之罪者，五年。前項期間自犯罪成
      立之日起算。但犯罪行為有繼續之狀態者，自行為終了之
      日起算。」。本件被告乙○○、丁○○所涉犯之刑法第三
      百三十九條第一項詐欺取財罪之法定刑為「五年以下有期
      徒刑、拘役或科或併科一千元以下罰金」，是依被告乙○
      ○、丁○○行為時之舊法，追訴時效期間為十年，新法之
      追訴時效期間則為二十年。比較新、舊法結果，被告乙○
      ○、丁○○行為時之舊法對其較為有利，揆諸前開修正後
      之刑法第二條第一項前段之規定，本件應適用被告乙○○
      、丁○○行為時之舊法。則關於追訴權時效之停止進行，
      及其期間、計算，並一體適用修正前刑法第八十三條之規
      定，合先敘明。
四、經查：本件被告乙○○、丁○○被訴於八十五年一月十五日
    涉犯刑法第三百三十九條第一項之詐欺取財罪嫌，案經自訴
    人先於八十七年五月五日提起告訴而開始實施偵查，有卷附
    告訴狀及臺灣臺中地方法院檢察署收狀戳印一枚可稽。復於
    八十七年十月二十七日就同一案件提起自訴並繫屬本院，有
    卷附自訴狀及本院收件戳印一枚可稽。並經檢察官於八十七
    年十一月二十三日將前開同一案件移送本院併案審理。嗣被
    告於本院審理期間逃匿，經本院於八十八年二月五日發布通
    緝，此有本院刑事卷宗及通緝書存卷足憑。是被告逃匿致審
    判之程序不能繼續而停止。是本件被告乙○○、丁○○所犯
    詐欺罪，依修正前刑法第八十條第一項第二款、第八十三條
    之規定，其追訴權時效期間加計其停止期間共為十二年六月
    。另自八十七年五月五日自訴人提起告訴而開始實施偵查日
    起，迄本院八十八年二月五日發布通緝之九月又六日，此段
    期間檢察官及本院乃依法行使追訴及審判之程序，依司法院
    大法官會議釋字第一三八號解釋，此時追訴權既無不行使之
    情形，自不生時效進行之問題。是被告陳海龍、丁○○所涉
    犯詐欺罪嫌之追訴權時效自八十五年一月十五日犯罪成立日
    起算，加上前揭十二年六月追訴權時效期間，再加上檢察官
    開始實施偵查及本院行使追訴權之期間計九月又六日，計算
    之結果，本件被告陳海龍、丁○○所犯前揭詐欺罪之追訴權
    時效至遲應於九十八年四月二十一日，即告完成。是本件被
    告陳海龍、丁○○所涉犯詐欺取財之犯罪事實，追訴權之時
    效均已完成，揆諸前開說明，爰不經言詞辯論，逕為免訴判
    決之諭知。
五、臺灣臺中地方法院檢察署檢察官就該署八十七年度偵字第九
    二五八號與上開自訴意旨同一事實之部分，依移送本院併辦
    當時生效施行之於八十九年二月九日修正前（即五十六年一
    月二十八日修正公布）之刑事訴訟法第三百二十三條第二項
    前段「在偵查終結前檢察官知有自訴者，應即停止偵查，將
    案件移送法院」之規定，就上開尚未偵查終結之偵查案件移
    送本院併為審理，程序上係屬合法，且因前開移送併辦部分
    與自訴意旨係屬同一事實，本院自應併予處理。
六、本件既為免訴判決，臺灣臺中地方法院檢察署函送併辦之八
    十七年度偵字第一二四八七號，即與前揭部分不發生所謂犯
    罪事實一部與全部之關係（88年度臺上字第2119號裁判參照
    ），自應將該併辦部分退還，併此敘明。
據上論斷，應依刑事訴訟法第三百四十三條、第三百零二條第二
款、第三百零七條，判決如主文。
中    華    民    國    99    年    1     月    12    日
                刑事第十五庭  審判長法  官  江奇峰
                                    法  官  林學晴
                                    法  官  郭書豪
上正本證明與原本無異。
如不服本判決，應於收送達後10日內向本院提出上訴書狀（應敘
述具體理由並附繕本）。
上訴書狀如未敘述理由，應於上訴期間屆滿後20日內補提理由書
於本院。
中    華    民    國    99    年    1     月    12    日
                                    書記官  陳美虹

司法院資訊處製作；財團法人民間司法改革基金會備份。
